臺灣臺南地方法院刑事判決　　　　　　 93年度交訴字第168號
公　訴　人　臺灣臺南地方法院檢察署檢察官
被　　　告　甲○○　男　22歲.
上列被告因公共危險等案件，經檢察官提起公訴（93年度偵字第
12095號），本院判決如下：
    主  文
甲○○服用酒類，不能安全駕駛動力交通工具而駕駛，處有期徒
刑伍月，如易科罰金，以參佰元折算壹日；又駕駛動力交通工具
肇事，致人傷而逃逸，處有期徒刑陸月，如易科罰金，以參佰元
折算壹日。應執行有期徒刑拾月，如易科罰金，以參佰元折算壹
日。
    事  實
一、甲○○於民國93年11月19日凌晨4點鐘左右，在台南市○○
    路之「光速PUB」內飲用威士忌酒後，業已達於不能安全駕
    駛動力交通工具之程度，竟仍自該處駕駛車牌號碼4709-KB
    號自用小客車，欲返回其位於台南縣仁德鄉之住處。後於同
    日凌晨4點50分左右，其正沿台南市○○路○段，由西往東方
    向，行經該路段171號之1前時，因酒後操控能力變差而行車
    不穩，且因疏於注意車前狀況即貿然前行，以致發現同向在
    前行駛，由乙○○所駕駛之車牌號碼BX8-727號（起訴書誤
    載為BJ8-727號）重型機車時，雖然立即踩下煞車，但仍避
    煞不及而自後追撞該機車，並造成乙○○人、車倒地後受有
    頭部外傷併頭皮血腫、上唇挫傷及腫脹、右臂挫傷等傷害（
    過失傷害部分未據乙○○提出告訴）。豈知甲○○駕車肇事
    並致乙○○受傷後，竟未下車察看，且未採取任何救護措施
    或報警前來處理，隨即另行起意，逕行駕車逃離現場。後經
    當時巡邏至肇事現場附近之台南市警察局第二分局警員沈憲
    宗發現而隨即自後追趕，沈憲宗並於同日凌晨5點鐘左右，
    在台南市○○路○段與林森路交岔路口附近之地下道前，追
    及因撞上路旁車輛而停止之上述小客車，並在車內當場查獲
    甲○○。甲○○後來經警測得其吐氣所含酒精濃度結果，竟
    仍高達每公升1.05毫克（MG/L），而為警查悉上情。
二、案經台南市警察局第六分局報告臺灣臺南地方法院檢察署檢
    察官偵查起訴。
    理  由
一、被告甲○○雖不否認有於93年11月19日凌晨4點鐘左右，在
    台南市○○路之「光速PUB」內飲用威士忌酒後，業已達於
    不能安全駕駛動力交通工具之程度，仍駕駛小客車在道路上
    行駛，並於行經台南市○○路○段171號之1前時，因不勝酒
    力而自後追撞被害人乙○○所騎之機車，且造成被害人受有
    如事實欄所載之傷害後，並未下車察看，且未停留在現場處
    理相關事宜即駕車離開現場等事實，然矢口否認有何肇事逃
    逸之犯行，並辯稱：其因酒醉所以不知道發生車禍，而且也
    不知道撞到人，其應無肇事逃逸之故意等語。
二、經查，前述服用酒類不能安全駕駛動力交通工具而駕駛部分
    之犯罪事實，除據被告甲○○於警詢時及偵審中供認屬實外
    。另被告酒醉駕車肇事後，經警測得之吐氣所含酒精濃度，
    仍高達每公升1.05毫克（MG/L），則有吐氣酒精濃度測試報
    告表1紙附卷可參。又按刑法第185條之3所稱服用酒類或其
    他相類之物，不能安全駕駛動力交通工具之公共危險條款，
    係屬抽象危險犯之規定，此種抽象危險係伴隨飲酒過量之行
    為而當然成立。換言之，只需客觀上有此種行為出現，危險
    即視為存在，其是否果真肇事，均不影響公共危險罪責之成
    立；若其果真駕車肇禍，其不能安全駕駛動力交通工具之情
    形，則更不待言。另參考德、美等國之認定標準，對於酒精
    濃度呼氣已達每公升0.55毫克，或血液濃度達百分之0.11以
    上，肇事率為一般正常人之10倍，均認為已達「不能安全駕
    駛」之程度（此有法務部88年5月18日法88檢字第1669號函
    可資參照）。而本件被告酒醉駕車肇事後之吐氣酒精濃度，
    經警測試之結果既仍高達每公升1.05毫克，則參照前述說明
    可知，被告飲酒後顯已達於不能安全駕駛動力交通工具之程
    度。何況被告後來更因不能安全駕駛之行為，而駕車自後追
    撞他車並致人受傷，此結果更加證明被告飲酒後駕駛小客車
    時，確已處於不能安全駕駛之狀態。
三、其次，被告甲○○雖辯稱：其於前述時、地駕車肇事時，因
    酒醉所以不知道車禍之發生等情。然而，詳細觀察卷附之道
    路交通事故現場圖及事故現場與車損蒐證照片等內容，則可
    發現被告駕駛小客車自後追撞被害人乙○○所騎之機車時，
    該小客車之左、右煞車痕，分別高達27.7及25.7公尺，顯見
    被告在其所駕駛之小客車撞及被害人所騎之機車前，應已發
    現被害人所騎之機車，所以才會事先採取煞車之行為，而在
    路面上留下如此長之煞車痕跡。又證人即當日與被告一同飲
    酒後並由被告駕車載送返家之丙○○，亦於本院審理時到庭
    具結證稱：本件車禍發生當時其正在後座睡覺，有聽到類似
    撞擊的聲音及車子在地上翻滾的聲音，當時其亦有問被告是
    否有發生車禍等語（參照本院94年6月10日審判筆錄；詳見
    審理卷宗第40頁），足見被告駕車自後追撞被害人所騎機車
    而產生之撞擊聲響，以及被害人所騎機車遭撞擊而倒地翻滾
    之聲音，應均甚為大聲，否則酒醉而在後座睡覺之證人丙○
    ○，應不可能會如此明顯感受到兩車碰撞時所發出之聲音。
四、再者，另一證人即當日駕車巡邏經過案發現場附近之台南市
    警察局第二分局警員沈憲宗，亦於本院審理時到庭證述：其
    看到車禍發生時，距離肇事地點約20公尺，其當時看到被害
    人被撞到，安全帽及人都飛起來，被告撞到被害人後，將車
    子開到機車道，有稍停一下，約一、兩秒，被告就開車離開
    現場，其便駕車自後追趕等情（同上開審判筆錄參照；詳見
    審理卷第35至37頁），可知本件車禍發生當時，被害人乙○
    ○即因受撞而彈飛起來，而被告甲○○隨後更係將車開往機
    車道稍停一下才離開現場。據此推斷，被告於本件車禍發生
    當時，應不可能不知其所駕駛之小客車已經撞及前方機車，
    也不可能不知該機車駕駛人同時因撞擊而彈飛起來，否則被
    告亦不會隨即將車開往機車道而繞行離開，以避免再次撞及
    機車或被害人而阻礙其逃離現場。綜合上述各項事證，顯見
    被告於本件車禍發生時，已經知悉其所駕駛之小客車撞及前
    方機車，且亦知悉該車駕駛人因而彈飛倒地等情，故被告前
    述所辯：本件車禍發生時，其因酒醉而不知發生車禍等情，
    經核應與事實不符，而難以採信。
五、另被害人乙○○因本件車禍而受有如事實欄所載等傷害，則
    有台南市立醫院93年11月19日診斷證明書1份存卷足憑，故
    被告甲○○駕駛小客車追撞被害人所騎之機車時，既已知悉
    車禍之發生，且被害人亦因本件車禍而受有傷害，然被告竟
    在駕車肇事致被害人受傷後，不僅未下車察看，且未採取任
    何救護措施或報警前來處理即駕車離開現場，故其有於駕車
    肇事致人受傷後逕行逃逸之行為，應足認定，而其並有肇事
    逃逸之故意，亦無疑問。此外，另有道路交通事故調查報告
    表(一)、(二)各1紙及事故現場蒐證照片29張等在卷足憑，故本
    件事證均已明確，被告酒後駕車之公共危險及駕車肇事逃逸
    等犯行，應皆可認定。
六、核被告甲○○所為，係犯刑法第185條之3之重大違背安全駕
    駛罪及同法第185條之4之駕車肇事逃逸罪。又被告所犯上開
    2罪間，犯意不同，行為互殊，故應予分別論罪，併合處罰
    。本院審酌被告犯罪之動機、目的，其生活狀況、智識程度
    ，本件犯罪所生之危險、損害，以及被告酒後駕駛小客車於
    道路上行駛，不僅嚴重危害道路往來之交通安全，且其後來
    亦因不勝酒力致操控失當而自後追撞他車以致肇事，且其經
    警查獲時所測得之吐氣所含酒精濃度，竟高達每公升1.05毫
    克（MG/L），另其駕車肇事並致被害人乙○○受傷後，不僅
    未下車察看，且未採取任何救護措施或報警前來處理，便隨
    即棄被害人於不顧而逃離現場，足見其惡性非輕，而其就肇
    事逃逸部分，亦始終矢口否認，其犯後態度亦難認為良好，
    然被害人因本件車禍所受之傷害程度，經查則尚屬輕微，又
    被告肇事後亦已與被害人就民事損害賠償事宜達成和解一情
    ，則有94年5月12日和解書1紙在卷可佐，另其對於酒後駕車
    之公共危險部分，亦於警詢時及偵審中坦白承認等一切情狀
    ，分別量處如主文所示之刑，並各諭知易科罰金之折算標準
    ，且定應執行之刑及諭知易科罰金之折算標準。
據上論斷，應依刑事訴訟法第299條第1項前段，刑法第185條之3
、第185條之4、第41條第1項前段、第2項、第51條第5款，罰金
罰鍰提高標準條例第2條，判決如主文。
中　　華　　民　　國　　94　　年　　6 　　月　　24　　日
                  交通法庭  審判長  法　官　蘇清水
                                    法  官　洪榮家
                                    法  官　陳志戊
以上正本證明與原本無異
如不服本判決應於送達後10日內向本院提出上訴狀
　　                                書記官  黃瓊蘭
中　　華　　民　　國　　94　　年　　6 　　月　　27　　日
附錄本案論罪科刑法條全文：
刑法第185條之3
服用毒品、麻醉藥品、酒類或其他相類之物，不能安全駕駛動力
交通工具而駕駛者，處1年以下有期徒刑、拘役或3萬元以下罰金
。
刑法第185條之4
駕駛動力交通工具肇事，致人死傷而逃逸者，處6月以上5年以下
有期徒刑。
